【裁判字號】    97,易,1835
【裁判日期】    970729
【裁判案由】    詐欺
【裁判全文】
臺灣臺北地方法院刑事判決              97年度易字第1835號
公  訴  人  臺灣臺北地方法院檢察署檢察官
被      告  乙○○
選任辯護人  林正欣律師
上列被告因詐欺案件，經檢察官聲請以簡易判決處刑（97年度偵
字第10698號），經本院認不應以簡易判決處刑（97年度簡字第2
309 號），而改依通常審判程序進行（97年度易字第1835號），
嗣被告於本院準備程序就被訴事實為有罪之陳述，經受命法官告
知被告簡式審判程序意旨，並聽取被告、檢察官、選任辯護人之
意見後，本院合議庭裁定由受命法官獨任依簡式審判程序審理、
判決如下：
    主  文
乙○○犯幫助詐欺取財罪，處有期徒刑月，如易科罰金，以新
臺幣壹仟元折算壹日。
    事  實
一、乙○○乃具相當社會生活經驗之人，對於貿然將自己開立之
    金融帳戶存摺、金融卡及密碼，交付予其他不熟悉人任意使
    用，可能因此供人利用為犯罪所用，而坊間每每發生有人遭
    詐騙將款項匯入人頭帳戶後遭提領一空，致追索不能一事明
    知，並對所提供之帳戶可能因而幫助他人從事詐欺不法犯罪
    有預見，仍於不違背其本意情形下，基於幫助不詳姓名、年
    籍之成年人詐欺取財之未必故意，於民國96年8 月間某日，
    將其所開立，合作金庫商業銀行宜蘭分行所申請之帳號0000
    000000000 號帳戶之存摺、印章、金融卡及密碼，在某不詳
    地點，交付予有意犯罪之姓名年籍不詳人士使用（無法證明
    係多次交付）。嗣不詳人士組成之詐騙集團成員即基於意圖
    為自己不法之所有，利用網路詐騙，適有甲○○於96 年12
    月中旬，在臺北縣新店市○○路109巷10弄1號住處上網結識
    暱稱為「天使不在家」之女子，並佯稱可與其共同投資博奕
    網站等語，致甲○○不疑有他而陷於錯誤，於96年12月17日
    及96年12月24日分別匯款新臺幣（下同）6萬元及7萬5 千元
    至乙○○上開帳戶，旋即被提領一空，詐騙得手。嗣甲○○
    發覺受騙報警，經警循線查悉上情。
二、案經甲○○訴由臺北縣警察局新店分局報請臺灣臺北地方法
    院檢察署檢察官偵查起訴。
    理  由
壹、程序方面
一、按除被告所犯為死刑、無期徒刑、最輕本刑為3 年以上有期
    徒刑之罪或高等法院管轄第一審案件者外，於法院行準備程
    序進行中，被告先就被訴事實為有罪之陳述時，審判長得告
    知被告簡式審判程序之旨，並聽取當事人、代理人、辯護人
    及輔佐人之意見後，裁定進行簡式審判程序；且受命法官行
    準備程序，與法院或審判長有同一之權限；又簡式審判程序
    之證據調查，不受刑事訴訟法第159條第1項、第161條之2、
    第161條之3、第163條之1及第164條至第170條規定之限制，
    刑事訴訟法第273條之1第1項、第279條第2項前段、第273條
    之2分別定有明文。
二、查本件被告乙○○所犯為死刑、無期徒刑、最輕本刑為三年
    以上有期徒刑以外之罪，且非高等法院管轄第一審之案件，
    其於準備程序就前揭被訴事實為有罪之陳述，經受命法官告
    知簡式審判程序之旨，並聽取當事人之意見後，本院合議庭
    認無不得或不宜改依簡式審判程序進行之處，爰依刑事訴訟
    法第273 條之1第1項、第284條之1，爰裁定本件由受命法官
    獨任進行簡式審判程序，合先敘明。
貳、實體方面
一、上揭幫助犯詐欺取財事實，業據被告乙○○於本院97年7 月
    18日準備程序、審判程序時均供承不諱，核與證人甲○○於
    97年1月2日於警詢時證述情節大致相符（見臺灣臺北地方法
    院檢察署97年度偵字第10698號，以下簡稱偵卷，第14至15
    頁），並有合作金庫商業銀行宜蘭分行97年1 月16日合金宜
    存字第0970000234號函，檢送乙○○之存摺存款綜合約定書
    及96年5 月18日至97年1月2日交易明細表、臺北富邦銀行匯
    款委託書（證明聯）、刑事警察局偵四隊受理刑事案件報案
    三聯單、刑事警察局偵四隊受理各類案件紀錄表、台北縣政
    府警察局新店分局江陵派出所受理詐騙帳戶通報警示簡便格
    式表、內政部警政署反詐騙案件紀錄表在卷可稽（見偵卷第
    16至22頁、第29頁、第40至45頁）。足見被告所開立之帳戶
    ，確已供有意行騙之不詳人士所組成之詐騙集團為上開犯行
    之匯款所用，殆無疑義。復酌卷附之帳戶開戶基本資料及交
    易明細均無申報遺失之掛失記錄，依據一般人通念，目前個
    人存摺、金融卡及密碼有相當之專屬性、私密性，倘非與本
    人有相當親密及利害關係者，通常一般人皆不致輕易提供自
    己存款帳戶存摺、印鑑章、提款密碼供他人使用；再者，被
    告上開帳戶應設有密碼（包括提款卡），則上開帳戶內所有
    款項之提領均需輸入被告自設之密碼始得為之，復參以近年
    來利用人頭帳戶以行詐騙或恐嚇取財之事時有所聞，報章雜
    誌及新聞均多所宣導，是避免此等專屬性甚高之金融機構帳
    戶被不法行為人利用為詐財之工具，應係一般正常人之生活
    認知所易於體察之常識。因此，茍見自己帳戶之存摺密碼及
    提款卡密碼，若非經由被告同意使用該帳戶及提款卡，則詐
    欺集團如何能肯認該帳戶存摺、提款卡於脫離所有權人持有
    後，亦不致辦理掛失或暫停使用，遂放心、大膽、好整以暇
    ，而施以詐欺行騙並以之充為收受贓款之工具，並要求上開
    被害人依指示逕將款項匯入上開帳戶後，旋即提領一空，益
    徵其自白與事實、經驗法則相符，應堪採信。
二、按刑法上之故意犯，可分為直接故意與未必故意，所謂未必
    故意即指行為人對於構成犯罪之事實，預見其發生而其發生
    並不違反其本意，刑法第十三條第二項定有明文。查存款帳
    戶之存摺、提款卡、密碼，僅係供使用人作為存款、提款、
    匯款、轉帳之用，一般人均得自行向銀行申請開立存款帳戶
    、領取帳戶存摺及提款卡、密碼加以使用，並無任何特定身
    分之限制；苟非意在將該活期儲蓄存款帳戶作為犯罪之不法
    目的或掩飾真實身分，實無以他人名義之帳戶存摺、提款卡
    進行交易之必要。況且，近來佯稱退稅、欠款、查詢帳戶、
    中獎等方式詐欺之犯罪類型層出不窮，此類犯罪多利用人頭
    帳戶作為贓款出、入帳戶，業廣經媒體披載，政府亦多所宣
    導，目的均在避免民眾受騙，被告係成年之人，具相當社會
    經驗，其於審理過程中之應對、舉止均與常人無異，係具通
    常智識程度之人，對此應知悉甚詳，是以，其將自己開立如
    附表壹所示之帳戶存摺、提款卡、密碼等，交付不詳人士使
    用，而被利用當詐欺犯罪時之贓款出、入人頭帳戶使用，當
    為其所能預見，且此事之發生無違被告本意，被告有幫助不
    法之徒利用帳戶犯詐欺取財罪之未必故意甚明。更況有意詐
    騙之人以他人帳戶供作款項出入之帳戶，衡情通常會先取得
    帳戶所有人之同意才使用，否則一旦帳戶遭所有人先予掛失
    ，被害人陸續匯入之款項，即遭凍結無法提領，帳戶所有人
    反可輕易辦理補發存簿或變更印鑑、密碼，將款項提領一空
    ，有意犯罪者斷無甘冒此風險之可能。從而，被告所有之帳
    戶，應係由被告提供予利用此等帳戶詐騙之人使用之情，益
    臻明確。綜上，本案事證明確，被告幫助詐欺取財犯行，堪
    以認定，應依法論科。
三、論罪科刑
(一)核被告所為，係犯刑法第30條第1項、第339 條第1項之幫助詐
  欺取財罪。又被告所為係幫助犯，爰依刑法第30條第2 項之規
  定，按正犯之刑減輕之。又按幫助犯係從犯，係從屬於正犯而
  成立，刑法上既無「共同幫助」之情，當亦無「幫助共同」之
  可言，即幫助1人為幫助，幫助2人以上亦為幫助（臺灣高等法
  院暨所屬法院70年度法律座談會刑事類第17號法律問題研討結
  果及司法院第二廳研究意見參照）。是被告所幫助之詐欺集團
  成員間，就上開詐欺取財犯行，縱有犯意聯絡及行為分擔，均
  為共同正犯，亦無須論以被告幫助共同詐欺取財之必要，附此
  敘明。
(二)玆審酌被告於本院審理時坦認犯行，有悔改之意，犯罪態度佳
  ，及其犯罪之動機、目的、將自己帳戶提供他人作非法使用，
  對於社會交易安全產生負面影響甚大，且增加政府查緝此類犯
  罪之困難，尚使不法詐欺集團順利掩飾其詐欺所得之財物，嚴
  重侵損被害人財產，助長詐騙犯罪風氣之猖獗，惟念及被告無
  犯罪前科紀錄，其素行尚稱良好，有臺灣高等法院被告前案紀
  錄表在卷可按，且被告並未實際參與詐騙行為，犯後坦認並有
  悔改之意，且所為係幫助犯，暨被害人受騙匯入被告帳戶之款
  項如上開金額，及斟酌被告之素行、生活狀況、智識程度等一
  切情狀，爰量處如主文所示之刑，並斟酌被告國中畢業，經濟
  狀況不富裕等情，有97年2月2日警詢筆錄可參，乃諭知如易科
  罰金從輕以新臺幣1,000元折算1日，用啟自新。
據上論斷，應依刑事訴訟法第452條、第273條之1第1項、第299
條第1項前段，刑法第30條第1 項前段、第2項、第339條第1項、
第41條第1項，刑法施行法第1條之1，判決如主文。
本案經檢察官王育珍到庭執行職務。
中    華    民    國    97     年   7     月     29   日
                  刑事第十六庭 法  官  施添寶
以上正本證明與原本無異。
如不服本判決應於收受本判決後10日內向本院提出上訴書狀，並
應敘述具體理由，如未敘述上訴理由者，應於上訴期間屆滿後20
日內補提理由書狀於本院（均須按他造當事人之人數附繕本）「
切勿逕送上級法院」。告訴人或被害人如對於本判決不服者，應
具備理由請求檢察官上訴，其上訴期間之計算係以檢察官收受判
決正本之日期為準。
                               書記官  陳弘文
中    華    民    國    97     年   7     月     29   日
附錄本件論罪科刑法條：
中華民國刑法第339條
意圖為自己或第三人不法之所有，以詐術使人將本人或第三人之
物交付者，處5年以下有期徒刑、拘役或科或併科1千元以下罰金
。
以前項方法得財產上不法之利益或使第三人得之者，亦同。
前二項之未遂犯罰之。
中華民國刑法第30條
幫助他人實行犯罪行為者，為幫助犯。雖他人不知幫助之情者，
亦同。
幫助犯之處罰，得按正犯之刑減輕之。


司法院資訊處製作；財團法人民間司法改革基金會備份。
